【裁判字號】    98,交訴,68
【裁判日期】    980818
【裁判案由】    業務過失致死
【裁判全文】
臺灣臺南地方法院刑事判決              98年度交訴字第68號
公  訴  人  臺灣臺南地方法院檢察署檢察官
被      告  丙○○
上列被告因業務過失致死案件，經檢察官提起公訴（98年度偵字
第7662號），被告於準備程序進行中就被訴事實為有罪之陳述，
經本院合議庭裁定由受命法官獨任進行簡式審判程序後，判決如
下：
    主  文
丙○○從事業務之人，因業務上之過失致人於死，處有期徒刑拾
壹月。
    事  實
一、丙○○平日從事木工裝潢工作，駕駛貨車載送工具外出工作
    為其完成主要業務所附隨之輔助事務，為從事駕駛業務之人
    。其於民國九十八年一月二十一日下午，駕駛車牌號碼１２
    １３－ＰＸ號自小貨車，沿臺南市○○街○段由西往東方向
    行駛，本應注意車前狀況，隨時採取必要之安全措施，而依
    當時天候晴、日間自然光線、路面鋪裝碎石、乾燥、無缺陷
    、無障礙物、視距復屬良好等情，客觀上並無不能注意之情
    事，其竟疏於注意車前狀況，於同日十六時二十三分許，左
    轉進入本原街一段一四０巷內時，適吳瑞斌亦疏未注意行人
    不得在道路上任意嬉戲或坐、臥、蹲、立，阻礙交通，而撞
    擊在該巷內嬉戲之吳瑞斌，致吳瑞斌受有頭部輾壓傷併顱骨
    骨折、顱內出血等傷害，嗣雖經送醫急救，仍於同日十六時
    三十五分許，因顱內出血不治死亡。丙○○於肇事後，在未
    有偵查犯罪職務之機關或公務員發覺其為犯罪人前，即向至
    醫院處理本件道路交通事故，尚不知肇事者為何人之臺南市
    警察局第三分局車禍處理小組警員供承其肇事犯罪，自首並
    接受裁判。
二、案經臺灣臺南地方法院檢察署檢察官相驗後自動檢舉偵查起
    訴。
    理  由
一、訊據被告丙○○對於上揭事實坦承不諱，並據被害人吳瑞斌
    之家屬甲○○（吳瑞斌之父）、乙○○（吳瑞斌之祖母）、
    吳文生（吳瑞斌之祖交）指訴在卷，復有臺南市警察局第三
    分局道路交通事故現場圖一紙、道路交通事故調查報告表(一)
    、(二)一份、交通事故現場勘驗圖一紙、臺南市警察局處理交
    通事故紀錄表一紙、道路交通事故現場蒐證照片二十幀、財
    團法人奇美醫院九十八年一月二十一日所出具被害人吳瑞斌
    之診斷證明書一紙及肇事自小貨車採證照片十幀附卷（詳臺
    灣臺南地方法院檢察署九十八年度相字第一七一號偵查卷第
    九頁至第二十三頁、第六十六頁至第七十頁）可稽。又被害
    人吳瑞斌因本件車禍受有頭部輾壓傷併顱骨骨折、顱內出血
    等傷害，嗣雖經送醫急救，仍於九十八年一月二十一日十六
    時三十五分許，因顱內出血不治死亡，此業經臺灣臺南地方
    法院檢察署檢察官督同法醫師相驗屬實，有勘驗筆錄、相驗
    屍體證明書、檢驗報告書及相驗照片附卷（詳前揭相驗卷第
    三十五頁、第三十九頁至第四十七頁、第五十八頁至第六十
    五頁）可憑。則被告於上揭時、地駕駛自小貨車與被害人吳
    瑞斌發生車禍，以及被害人吳瑞斌因而受有上揭傷害，嗣經
    送醫急救後，仍因顱內出血不治死亡之事實，堪以認定。
二、按汽車行駛時，駕駛人應注意車前狀況，並隨時採取必要之
    安全措施，道路交通安全規則第九十四條第三項定有明文。
    被告為汽車駕駛人，自應注意及此。又本件事故發生當時天
    候晴、日間自然光線、路面鋪裝碎石、乾燥、無缺陷、無障
    礙物、視距復屬良好，有上揭道路交通事故調查報告表(一)一
    份及上揭道路交通事故現場蒐證照片五幀在卷（詳前揭相驗
    卷第十二頁、第十四頁至第十六頁）可參，被告並無不能注
    意之情事。然被告卻疏未注意上揭道路交通安全規則，於前
    揭時、地駕駛上開自小貨車，沿臺南市○○街○段由西往東
    方向行駛，於左轉進入本原街一段一四０巷內時，竟疏未發
    現在該巷內道路上嬉戲之被害人吳瑞斌，其所駕駛之上開自
    小貨車因而撞及被害人吳瑞斌，並致被害人吳瑞斌送醫急救
    仍因顱內出血不治死亡，是被告於本件車禍之發生，顯有過
    失。
三、又按行人不得在道路上任意奔跑、追逐、嬉戲或坐、臥、蹲
    、立，阻礙交通，道路交通安全規則第一百三十三條定有明
    文。被害人吳瑞斌為行人，自應注意及此。又本件事故發生
    當時天候為晴、日間自然光線、路面鋪裝碎石、乾燥、無缺
    陷、無障礙物、視距復屬良好，並無不能注意之情事，已如
    前述。另被害人吳瑞斌於本件車禍發生前在上開肇事巷道內
    玩沙子，約十分鐘後被告即抱已遭上開自小貨車撞及之被害
    人吳瑞斌前去找乙○○乙節，已據證人乙○○於警詢時供明
    在卷（詳前揭相驗卷第五頁反面），再參以被害人吳瑞斌遭
    上開自小貨車撞及後，在該一四０巷距路旁一．六公尺，及
    距本源街一段三．八公尺處之道路上留有一灘血跡，有上揭
    道路交通事故現場圖一紙存卷（詳前揭相驗卷第十一頁）足
    憑，並佐以被告供陳被害人吳瑞斌平日即會在該一四０巷道
    路上玩沙子等情（詳本院卷第四十一頁），堪認被害人吳瑞
    斌於本件肇事前確疏未注意上揭道路交通安全規則，竟在該
    肇事之一四０巷道路上嬉戲玩沙，致遭被告所駕駛之上開自
    小貨車撞及，且經送醫急救不治死亡，被害人吳瑞斌於本件
    車禍之發生，自亦與有過失。
四、又本件經送請臺灣省臺南區車輛行車事故鑑定委員會鑑定，
    其鑑定結果亦認被告駕駛小貨車，未注意車前狀況，為肇事
    主因；吳瑞斌於車道逗留妨礙交通，為肇事次因。嗣經送請
    覆議鑑定後，仍維持臺灣省臺南區車輛行車事故鑑定委員會
    之上開鑑定意見，有臺灣省臺南區車輛行車事故鑑定委員會
    九十八年三月二十日南鑑字第０９８５９００８１７號函檢
    送之九十八年三月十八日臺南區９８０１５９案鑑定意見書
    及臺灣省車輛行車事故覆議鑑定委員會九十八年五月十二日
    覆議字第０９８６２０１６６９號函各一份在卷（詳前揭相
    驗卷第七十七頁、第七十八頁、第八十四頁）足稽。益證被
    告前述過失行為，確為本件車禍之肇事原因，至被害人吳瑞
    斌就本件車禍雖與有過失，然此僅係本件對被告量刑之參考
    ，仍無解於被告應負過失致死罪責。又被害人吳瑞斌係因本
    件車禍死亡，已如前述，則被害人吳瑞斌之死亡與被告之過
    失行為間，即有相當因果關係。綜上，本件被告過失致人於
    死犯行，事證明確，應予依法論科。
五、按刑法上所謂業務，係指個人基於其社會地位繼續反覆所執
    行之事務，其主要部分之業務固不待論，即為完成主要業務
    所附隨之準備工作與輔助事務，亦應包括在內（最高法院七
    十一年台上字第一五五０號、八十九年台上字第八０七五號
    判例參照）。查被告平日以木工裝潢為業，工作需駕駛自小
    貨車用以載送工具外出工作，業據被告供承在卷（詳前揭相
    驗卷第七十四頁反面），足見駕車為被告完成主要業務所附
    隨之輔助事務，揆諸上揭判例意旨，足認被告為從事駕駛業
    務之人。是核被告所為，係犯刑法第二百七十六條第二項之
    業務過失致死罪。被告於肇事後，在未有偵查犯罪職務之機
    關或公務員發覺其為犯罪人前，即向至醫院處理本件道路交
    通事故，尚不知肇事者為何人之臺南市警察局第三分局車禍
    處理小組警員供承其肇事犯罪，自首並接受裁判等情，有臺
    南市警察局第三分局道路交通事故肇事人自首情形紀錄表一
    紙在卷（詳前揭相驗卷第二十五頁）可稽，爰依刑法第六十
    二條前段之規定減輕其刑。爰審酌被告駕駛自小貨車未能遵
    守道路交通安全規則，一時疏忽肇事致被害人吳瑞斌死亡，
    造成生命喪失而無從彌補之過失情節及過失程度，並審酌被
    告品性、生活狀況、國中畢業之智識程度、被害人吳瑞斌於
    本件車禍之發生亦與有過失，被告迄未能與被害人吳瑞斌之
    家屬達成和解賠償損害，暨被告犯罪後坦承犯行之態度等一
    切情狀，量處如主文所示之刑，以資懲儆。
據上論斷，應依刑事訴訟法第二百九十九條第一項前段、第二百
七十三條之一第一項，刑法第二百七十六條第二項、第六十二條
前段，刑法施行法第一條之一，判決如主文。
本案經檢察官王誠到庭執行職務。
中    華    民    國    98    年     8    月    18    日
                        交通法庭  法  官  陳金虎
以上正本證明與原本無異。
如不服本判決應於收受本判決後10日內向本院提出上訴書狀，並
應敘述具體理由。如未敘述上訴理由者，應於上訴期間屆滿後20
日內向本院補提理由書狀（均須按他造當事人之人數附繕本）「
切勿逕送上級法院」。
                                  書記官  蔡明峰
中    華    民    國    98    年    8     月    18    日
附錄本案論罪科刑法條全文：
中華民國刑法第二百七十六條：
因過失致人於死者，處二年以下有期徒刑、拘役或二千元以下罰
金。
從事業務之人，因業務上之過失犯前項之罪者，處五年以下有期
徒刑或拘役，得併科三千元以下罰金。


司法院資訊處製作；財團法人民間司法改革基金會備份。
